臺灣新竹地方法院行政訴訟判決　
110年度交字第311號
原      告  陳竺均
被      告  桃園市政府交通事件裁決處
                    設桃園市○○區○○路00號7~8樓
代  表  人  張丞邦  住同上
訴訟代理人  黃一鳴律師
上列當事人間交通裁決事件，原告不服被告民國110年11月25日
桃交裁罰字第58-E00000000號裁決，提起行政訴訟，本院判決如
下：
    主  文
原告之訴駁回。
訴訟費用新臺幣參佰元由原告負擔。
    事實及理由
壹、程序事項：
    本件因屬不服被告所為依道路交通管理處罰條例之裁決而提
    起撤銷訴訟，依行政訴訟法第237條之7規定，不經言詞辯論
    ，逕行裁判。合先敘明。
貳、實體部分：
一、事實概要：原告騎乘其所有之000-0000號普通重型機車於11
    0年9月22日1時40分許，行經新竹縣竹北市新溪街與華興街
    口，經員警當場舉發「駕車行經有燈光號誌管制之交岔路口
    闖紅燈」交通違規並填製違反道路交通管理事件通知單，原
    告於110年10月5日陳明相關事由提出申訴，被告函詢原舉發
    單位查明函覆違規屬實，並依道路交通管理處罰條例第53條
    第1項、第63條第1項第3款及「違反道路交通管理事件統一
    裁罰基準表」規定，於110年11月25日以桃交裁罰字第58-E0
    0000000號裁決書，裁處原告罰鍰新臺幣1800元，並記違規
    點數3點。原告不服，提起本件行政訴訟。
二、本件原告主張略以：原告行經竹北市新溪街與華興街口時，
    看到紅燈號誌就有停下來等待綠燈，並無闖紅燈的意圖，當
    時員警將我攔下來開我闖紅燈的罰單，收到罰單後我有去申
    訴，但我不服申訴結果因依照我的角度我認為我並無闖紅燈
    ，且申訴結果的照片顯示我看到紅燈是有停下來的，申訴單
    照片時間顯示2:06:40，與申訴單照片時間顯示2:07:01 ，
    並無理由我停下來二十幾秒後才闖紅燈。此外，我白天至開
    罰單的地點採證，此五叉路口轉彎角度並不明顯，且無針對
    各路口燈號做標示，距離該路口不遠處的五叉路口（約150
    公尺處），竹北市環北路五路與華興路、社崙街路口，此處
    各路口都標示專用燈號。最後，同樣都五叉路口，一個路口
    有標示，另一個卻沒有，當下已經停下來等紅燈了，如果我
    有闖紅燈的意圖，我又何必在四下無人的大半夜停了二十幾
    秒才闖紅燈，且從我的角度看過去，華興街口的號誌顯示綠
    燈，即表示我可以直行的，晚上無法辨識，然而，因各路口
    都無標示專用燈號，造成駕駛人判斷上的困擾，相對的，爾
    後還會有其他駕駛人遇到相同的狀況而吃上罰單。並聲明：
    原處分撤銷，訴訟費用由被告負擔。
三、被告則答辯略以：
（一）查新竹縣政府警察局竹北分局110年10月26日竹縣北警交
      字第1103602338號函略以：「…本案經檢視警方行車紀錄
      器影片，旨揭車輛於竹北市新溪街停等紅燈，當竹北市○○
      街號誌轉為綠燈，而竹北市○○街號誌仍為紅燈時，旨揭車
      輛因過失看錯號誌而超越停止線並由新溪街進入華興街，
      違反上述相關規定，爰本分局員警舉發無誤…」等語。
（二）原告主張已停等二十幾秒才行駛，無闖紅燈意圖之部分，
      惟違反行政法上義務之行為非出於故意或過失者，不予處
      罰，為行政罰法第7 條第1項所明定，其立法目的乃有故
      意或過失始有處罰之原則，對於違反行政法上義務之處罰
      ，以行為人有可非難性及可歸責為前提，即行為人主觀上
      有故意或過失，始予處罰。準此以觀，違反行政法上義務
      之行為，雖非出於故意而係出於過失，仍應予以處罰。故
      縱使原告無闖紅燈之意圖，亦有依號誌指示行車之義務，
      原告卻於紅燈仍亮啟時闖越該路口，其主觀上縱無故意，
      亦為有認識過失。
（三）若原告在主觀上就舉發地點號誌設置有不符合設置規則相
      關規定而認有不當情事，固有循正當行政救濟途徑，向各
      該路段標誌設置之權責主管機關陳述反映，促其檢討改善
      ，或另循訴願、行政訴訟之爭訟途徑救濟。惟在該路段之
      號誌設置未依法定程序變更前，所有用路人仍應有遵守之
      義務。　　　
（四）被告並聲明：原告之訴駁回，訴訟費用由原告負擔。
四、本院之判斷：
（一）按道路交通管理處罰條例第4條第2項規定：「駕駛人駕駛
      車輛、大眾捷運系統車輛或行人在道路上，應遵守道路交
      通標誌、標線、號誌之指示、警告、禁制規定，並服從執
      行交通勤務之警察或依法令執行指揮交通及交通稽查任務
      人員之指揮。」；另依據道路交通標誌標線號誌設置規則
      第206條規定：「行車管制號誌各燈號顯示之意義如左：
      五、圓形紅燈（一）車輛面對圓形紅燈表示禁止通行，不
      得超越停止線或進入路口。」；次按道路交通安全規則第
      99條第2項規定：「機車行駛至交岔路口，其轉彎，應依
      標誌或標線之規定行駛；無標誌或標線者，應依第一百零
      二條及下列規定行駛：一、內側車道設有禁行機車標誌或
      標線者，應依兩段方式進行左轉，不得由內側或其他車道
      左轉。二、在三快車道以上單行道道路，行駛於右側車道
      或慢車道者，應以兩段方式進行左轉彎；行駛於左側車道
      或慢車道者，應以兩段方式進行右轉彎。」、同規則第10
      2條第1項第1 款規定：「汽車行駛至交岔路口，其行進、
      轉彎，應依下列規定：應遵守燈光號誌或交通指揮人員之
      指揮，遇有交通指揮人員指揮與燈光號誌並用時，以交通
      指揮人員之指揮為準。」。違反上開規定者，依道路交通
      管理處罰條例第53條規定舉發：「汽車駕駛人，行經有燈
      光號誌管制之交岔路口闖紅燈者，處新臺幣一千八百元以
      上五千四百元以下罰鍰。前項紅燈右轉行為者，處新臺幣
      六百元以上一千八百元以下罰鍰。」，並依同條例第63條
      第1項第3款規定：「汽車駕駛人有下列各款所列條款之一
      者，除依原條款處罰鍰外，並予記點：三、有第四十三條
      、第五十三條或第五十四條情形之一者，各記違規點數3
      點。」，分別定有明文。
（二）原告於上揭時地騎乘系爭機車，遭舉發員警認有闖紅燈之
      違規行為，嗣經員警當場舉發原告之事實，有舉發通知單
      、裁決書及其送達證書、新竹縣政府警察局竹北分局110
      年10月26日竹縣北警交字第1103602338號函、影像光碟等
      在卷可稽，堪信屬實。
（三）經查，本件係舉發機關執勤員警於上開時地，親眼目睹系
      爭車輛於行經上開設有號誌管制交岔路口時，面對紅燈管
      制狀態時，仍逕行超越停止線並穿越路口至銜接路段，乃
      依法舉發等節，業據舉發機關110年10月26日竹縣北警交
      字第1103602338號函述綦詳（見本院卷第69頁），核與本
      件舉發員警於交通違規申訴案件調查表所載（見本院卷第
      71頁）等語相符。次查，經本院當庭勘驗舉發違規採證攝
      影，其內容略為：「2021/09/2202：06：59至02：07：08
      時，系爭車輛於路口燈光號誌仍為紅燈時，逕自超越停止
      線並進入華興街。準此，系爭車輛確有「駕車行經有燈光
      號誌管制之交岔路口闖紅燈」（見本院卷第103頁）。由
      上開勘驗畫面顯示，該路口為人行車輛停止狀態，系爭機
      車於車道交通號誌轉換為圓形紅燈時，仍繼續直行穿越系
      爭路口而闖紅燈，與上開函述及交通違規申訴案件調查表
      所載之違規事實大致相同。而由上開路口監視器影像，號
      誌轉換後僅有一輛機車穿越系爭路口，加以舉發員警係於
      該輛機車闖紅燈後，隨即啟駛追趕，原告騎乘之系爭機車
      闖紅燈之事實，堪予認定。
（四）又違反道交條例之違規行為往往係在瞬間發生，而為交通
      勤務警察執行勤務時恰巧目睹，事實上不便立即以攝影、
      錄影器材取證之情形所在多有，且違規事實由人之感官即
      可充分判定，非必以科學儀器始能偵測得知，為達維護交
      通秩序、安全之行政目的，故特別立法賦予勤務警察得當
      機處分之權限，是如自始即否認值勤警員立場之公正性，
      等同否定警員當場攔停舉發之合法性，此絕非立法者制定
      道路交通管理法規之本意。況以一般執勤巡邏員警之專業
      訓練，對於該等職務上事項之觀察程度自遠較一般人更為
      專業，誤判之可能性極低，員警應不致有所誤認；復依現
      行法律規定，法院處理交通事件，並不限於科學儀器所採
      證據，仍須就事件所涉相關證據資料，包括供述及非供述
      證據，依據證據法則，憑以認定行為人交通違規行為之有
      無，是本件舉發員警縱目睹違規狀態而當場未及以密錄器
      或行車紀錄器拍得原告闖紅燈之畫面，然因本件有影像光
      碟得以佐證員警目睹之違規狀態，故其舉發程序之正當性
      應可認定之。再警員執行公務時，本身即受有行政懲處責
      任之監督，衡情警員當不致甘冒上開行政懲處之風險，僅
      為開單即蓄意構陷原告而為不實之舉發，更何況本院亦查
      無任何證據足資證明本件有何虛構事實而違法舉發之情事
      ，堪認原告確有於紅燈亮起時超越停止線並穿越路口之闖
      紅燈行為無訛。 
（五）原告主張已停等二十幾秒才行駛，無闖紅燈意圖云云，惟
      違反行政法上義務之行為非出於故意或過失者，不予處罰
      ，為行政罰法第7 條第1項所明定，其立法目的乃有故意
      或過失始有處罰之原則，對於違反行政法上義務之處罰，
      以行為人有可非難性及可歸責為前提，即行為人主觀上有
      故意或過失，始予處罰。準此以觀，違反行政法上義務之
      行為，雖非出於故意而係出於過失，仍應予以處罰。故縱
      使原告無闖紅燈之意圖，亦有依號誌指示行車之義務，原
      告卻於紅燈仍亮啟時闖越該路口，其主觀上縱無故意，亦
      為有認識過失，尚不得據以免罰。另原告主張路口都無標
      示專用燈號，造成駕駛人判斷上的困擾，認本案路口之行
      車管制號誌設置不合理而有不服，然依上開勘驗內容得見
      ，於上開違規時點，原告車輛正前方之燈號為紅燈無誤，
      且原告如主觀上認該設計有誤，應向各該路段標誌設置之
      權責主管機關陳述反映，促其檢討改善之。惟在該路段之
      標誌設置未依法定程序變更前，所有用路人仍應有遵守之
      義務。否則，倘若用路人均無視主管機關所設置之標線、
      標誌或號誌，僅憑主觀之認知，認為設置不當即可恣意違
      反，交通安全之秩序亦將無從建立，亦因可能因其他用路
      人認知相左而造成危險，則其他用路人之生命、財產安全
      ，將失去保障。從而，縱使原告主觀上認為本案路口之行
      車管制號誌設計不當，仍應循其他正當程序處理，尚無從
      據其個人主觀上之單方面認知即逕自不予遵守。
五、綜上所述，原告確有上開「駕車行經有燈光號誌管制之交岔
    路口闖紅燈」之違規行為，被告依管理處罰條例第53條第1
    項、第63條第1項第3款及違反道路交通管理事件統一裁罰基
    準及處理細則所訂違反道路交通管理事件統一裁罰基準表規
    定，裁處罰鍰1800元，並記違規點數3點，核無違誤。原告
    仍執前詞而訴請撤銷原處分，為無理由，應予駁回。
六、本件判決基礎已臻明確，兩造其餘之攻擊防禦方法經本院斟
    酌後，核與判決不生影響，無一一論述之必要，併予敘明。
七、本件第一審裁判費為300元，應由原告負擔，爰確定第一審
    訴訟費用額如主文第2項所示。
八、據上論結，本件原告之訴為無理由，依行政訴訟法第98條第
    1 項前段，判決如主文。
中　　華　　民　　國　　111 　年　　6 　　月　　21　　日
                  行政訴訟庭  法  官  李毓華
以上正本係照原本作成。
如不服本判決，應於判決送達後20日內，向本院提出上訴狀並表
明上訴理由（原判決所違背之法令及其具體內容或依訴訟資料可
認為原判決有違背法令之具體事實），其未載明上訴理由者，應
於提出上訴後20日內向本院補提理由書（上訴狀及上訴理由書均
須按他造人數附繕本，如未按期補提上訴理由書，則逕予駁回上
訴），並應繳納上訴裁判費新臺幣750元。　　　　　　　　　 
中　　華　　民　　國　　111 　年　　6 　　月　　22　　日
                              書記官  劉文倩